【裁判字號】    97,訴,440
【裁判日期】    971007
【裁判案由】    毒品危害防制條例
【裁判全文】
臺灣桃園地方法院刑事判決               97年度訴字第440號
公  訴  人  臺灣桃園地方法院檢察署檢察官
被      告  乙○○原名王世義.
選任辯護人  丙○○律師
上列被告因違反藥事法案件，經檢察官提起公訴（九十六年度偵
字第一六一九一號），被告於本院審理中，就被訴事實為有罪之
陳述，經本院告知簡式審判程序意旨，並聽取公訴人、被告及其
選任辯護人之意見後，本院裁定依簡式審判程序審理，判決如下
：
    主    文
乙○○明知為禁藥而轉讓，處有期徒刑捌月，減為有期徒刑肆月
。又明知為禁藥而轉讓，處有期徒刑捌月。應執行有期徒刑拾月
。
    犯罪事實
一、乙○○明知甲基安非他命係屬毒品危害防制條例第二條第二
    項第二款所稱之第二級毒品，不得持有、販賣、轉讓，亦明
    知甲基安非他命為行政院衛生署公告禁止使用之藥品，屬於
    藥事法所規定之禁藥，依法不得持有及轉讓，仍於民國九十
    六年二月十九日，在桃園縣大園鄉○○○路七一號獅子城電
    子遊戲場玩打電子遊戲時，因同在該處之友人甲○○詢問乙
    ○○有無攜帶第二級毒品甲基安非他命可供其施用，乙○○
    即基於轉讓第二級毒品甲基安非他命之犯意，無償轉讓一次
    施用量之第二級毒品甲基安非他命一小包予甲○○，甲○○
    旋持取得之第二級毒品甲基安非他命至該電子遊戲場廁所內
    施用後用罄。又於同年五月十六日晚間九時十五分許，因甲
    ○○以電話詢問乙○○是否有毒品可提供其施用，乙○○遂
    另基於轉讓第二級毒品甲基安非他命之犯意，在桃園縣大園
    鄉○○○路附近屈臣氏商店門口，無償轉讓第二級毒品甲基
    安非他命一小包（淨重零點一七公克，驗餘淨重零點一四一
    八公克，業經本院以九十六年度聲字第二五九一號裁定諭知
    沒收銷燬之）予甲○○（其所涉施用第二級毒品案件，業經
    本院以九十六年度毒聲字第七六七號裁定送勒戒處所觀察、
    勒戒後，經評斷無繼續施用毒品傾向，由臺灣桃園地方法院
    檢察署檢察官以九十六年度毒偵字第二八四三、三三三九號
    處分不起訴確定），復於同日晚間九時二十分許，在桃園縣
    大園鄉○○○路十六號前，適有行經該處警員因見甲○○形
    跡可疑，而上前盤查，甲○○欲取出皮夾證件供警員查證時
    ，不慎掉落上開第二級毒品甲基安非他命一小包，而循線查
    獲上情。嗣於九十六年六月二十四日晚間十時二十分，乙○
    ○駕駛車牌號碼ＬＳ－１９６３號車輛搭載不知情之劉朋輝
    前往上開獅子城電子遊戲場停車場停車之際，為埋伏在該處
    之警員經取得乙○○同意而執行搜索，而在其所駕駛上開車
    輛內扣得乙○○所有之第二級毒品甲基安非他命八小包（毛
    重五點六九公克，其中三包藏放在車內遙控器內，其餘五包
    各藏放在經剪短之吸管五支內）、供藏放前開第二級毒品甲
    基安非他命之剪短吸管五支、帳冊三本等物，並在同車友人
    劉朋輝所揹背包內起出乙○○所有之長壽香煙盒一個及其內
    置有之削尖吸管一支、玻璃吸食器二個等物，復於同日晚間
    十一時三十分許，經警取得乙○○同意，由乙○○偕同警員
    前往址設桃園縣大園鄉南港村許厝港九十之一三四號六樓之
    一居住處所執行搜索，起出乙○○所有之包裝袋二只、削尖
    吸管二支、電子磅秤一個、吸食管一支及帳單二紙等物。
二、案經桃園縣政府警察局大園分局報告臺灣桃園地方法院檢察
    署檢察官偵查起訴。
    理    由
一、上開事實，業據被告乙○○於本院審理時坦承不諱，核與證
    人甲○○迭於警詢、檢察官偵訊及本院審理時證述：被告確
    實有於上開時間、地點前後無償轉讓第二級毒品甲基安非他
    命予己二次等節明確，且被告於九十六年五月十六日所轉讓
    予證人甲○○之第二級毒品甲基安非他命一小包（淨重零點
    一七公克，驗餘淨重零點一四一八公克），因證人甲○○所
    涉犯另案施用毒品案件經查獲而查扣在案，且經送請憲兵司
    令部刑事鑑識中心鑑定結果確含甲基安非他命成分，並經本
    院以九十六年度聲字第二五九一號裁定諭知沒收銷燬之等情
    ，業經本院調取該卷核閱無誤，並有附於該卷之憲兵司令部
    刑事鑑識中心鑑定書一份可稽，足認被告前開自白與事實相
    符，應可採信。是本件事證明確，被告犯行洵堪認定。
二、按甲基安非他命屬毒品危害防制條例第二條第二項第二款所
    列之第二級毒品，甲基安非他命亦屬藥事法第二十二條第一
    項第一款所列禁藥。故核被告乙○○明知為屬禁藥之甲基安
    非他命而轉讓予他人者，除成立毒品危害防制條例第八條第
    二項之轉讓第二級毒品罪外，亦構成藥事法第八十三條第一
    項之轉讓禁藥罪。然按藥事法第八十三條第一項係於九十三
    年四月二十一日修正公布，同年月二十三日施行，為毒品危
    害防制條例之後法，且藥事法第八十三條第一項之法定刑為
    七年以下有期徒刑，得併科新臺幣五百萬元以下罰金，與毒
    品危害防制條例第八條第二項之法定刑為六月以上，五年以
    下有期徒刑，得併科新臺幣七十萬元以下罰金相較後，以藥
    事法第八十三條第一項之法定刑為重；又以毒品之範圍尚包
    括影響精神物質與其製品，而藥事之管理，亦非僅止於藥品
    之管理，毒品未必均係經公告列管之禁藥，禁藥亦非必均為
    毒品，毒品危害防制條例與藥事法二者，並無必然之特別法
    與普通法關係，是除有轉讓之第二級毒品達毒品危害防制條
    例第八條第六項之一定數量，經依法加重後之法定刑較藥事
    法第八十三條第一項之法定刑為重之情形外，此係屬同一犯
    罪行為而同時有二種法律可資處罰之「法條（規）競合」情
    形，應依「重法優於輕法」、「後法優於前法」等法理，本
    應優先適用屬後法且為重法之藥事法第八十三條第一項之規
    定處斷至明（最高法院九十六年度台上字第三五八二號判決
    意旨、臺灣高等法院暨所屬法院九十四年法律座談會刑事類
    提案第八號結論意旨參照）。經查：被告第一次（即九十六
    年二月十九日）轉讓予證人甲○○施用之甲基安非他命數量
    不詳，惟經被告於本院審理時供稱僅轉讓予證人甲○○一次
    可以施用完畢之量，衡常一般單次施用安非他命之數量，要
    無達毒品危害防制條例第八條第六項、轉讓持有毒品加重其
    刑之數量標準第二條所規定加重其刑之淨重十公克以上之可
    能，而被告第二次（即九十六年五月十六日）所轉讓予證人
    甲○○之甲基安非他命亦僅有零點一七公克，業經本院認定
    如前，亦無達前開加重其刑之標準，是揆諸前揭規定與說明
    ，被告所為先後二次轉讓甲基安非他命之犯行，均係犯藥事
    法第八十三條第一項之轉讓禁藥罪（公訴人就本件被告轉讓
    甲基安非他命二次犯行，原起訴認係犯毒品危害防制條例第
    八條第轉讓第二級毒品罪，然業經蒞庭檢察官於九十七年五
    月六日準備程序當庭更正起訴法條為藥事法第八十三條第一
    項之轉讓禁藥罪，本院自無庸諭知變更起訴法條）。再查，
    被告持有第二級毒品甲基安非他命後，進而先後轉讓予證人
    甲○○二次，其持有之低度行為應被其轉讓之高度行為所吸
    收，不另論罪。又被告所犯前後二次轉讓禁藥犯行，犯意各
    別，行為互異，應予分論併罰。爰審酌被告平日素行尚可，
    有臺灣高等法院被告前案紀錄表一份在卷可查，被告明知甲
    基安非他命為毒品及禁藥，仍無償轉讓予他人，實助長毒品
    之流通與危害他人健康，並審酌其犯罪之動機、目的、轉讓
    毒品之種類、數量，且其犯後坦承犯行，態度良好等一切情
    狀，分別量處如主文所示之刑。末查被告於九十六年二月十
    九日所為轉讓第二級毒品予證人甲○○部分之犯罪時間，在
    九十六年四月二十四日之前，合於中華民國九十六年罪犯減
    刑條例第二條第一項規定之基準日前，所宣告之刑又未逾有
    期徒刑一年六月，被告復無該條例所定不得減刑之情形，是
    被告此部分所犯轉讓禁藥罪，應依該條例第二條第一項第三
    款之規定減其刑期二分之一，而減為有期徒刑四月，並與未
    經減刑之轉讓禁藥罪，合併定應執行之刑。
三、查被告第二次轉讓予證人甲○○之第二級毒品甲基安非他命
    （淨重零點一七公克），業經另案證人甲○○施用毒品案件
    所查扣在案，並已由本院以九十六年度聲字第二五九一號裁
    定諭知沒收銷燬之，均據本院說明如前，是本件自無再為沒
    收銷燬諭知之必要。又扣案之第二級毒品甲基安非他命八小
    包（毛重五點六九公克，其中三包藏放在車內遙控器內，其
    餘五包各藏放在經剪短之吸管五支內）部分，經被告供稱為
    其所有並供其施用所用在卷可憑，且扣案甲基安非他命係於
    九十六年六月二十四日為警查獲被告持有而扣案，係在本件
    被告轉讓甲基安非他命予證人甲○○之時點（即九十六年二
    月十九日、同年五月十六日）之後，是無從認定被告此部分
    持有第二級毒品甲基安非他命之行為，與其轉讓屬禁藥之第
    二級毒品甲基安非他命犯行間有何關連性，是扣案之甲基安
    非他命雖屬違禁物，然應在被告所犯施用第二級毒品案件，
    由檢察官另為適法之處理，附此敘明。至扣案之供藏放前開
    第二級毒品甲基安非他命之剪短吸管五支、帳冊三本、長壽
    香煙盒一個、削尖吸管一支、玻璃吸食器二個、削尖吸管二
    支、電子磅秤一個、吸食管一支及帳單二紙等物，均非供本
    件犯罪所用或所得之物，且均非屬違禁物，顯與刑法第三十
    八條第一項各款所定沒收要件俱非相合，是上開之物，亦均
    無從諭知沒收，末此敘明。
據上論斷，應依刑事訴訟法第二百七十三條之一、第二百九十九
條第一項前段，藥事法第八十三條第一項、刑法第十一條前段、
第五十一條第五款，中華民國九十六年罪犯減刑條例第二條第一
項第三款、第七條，判決如主文。
本案經檢察官潘怡華到庭執行職務。
中    華    民    國    97    年    10    月    7     日
                      臺灣桃園地方法院刑事第四庭
                          審判長法  官  袁雪華
                                法  官  林宜靜
                                法  官  陳可薇
以上正本證明與原本無異。
如不服本判決，應於判決送達後十日內向本院提出上訴狀（應附
繕本），其未敘述上訴理由者，應於上訴期間屆滿後二十日內補
提理由書狀於本院，上訴於臺灣高等法院。
                                書記官  賴佩霞
中    華    民    國    97    年    10    月    15    日
附錄本案論罪科刑法條全文：
藥事法第八十三條第一項
明知為偽藥或禁藥，而販賣、供應、調劑、運送、寄藏、牙保、
轉讓或意圖販賣而陳列者，處七年以下有期徒刑，得併科新臺幣
五百萬元以下罰金。


司法院資訊處製作；財團法人民間司法改革基金會備份。
